【裁判字號】    98,交聲,2348
【裁判日期】    980731
【裁判案由】    違反道路交通管理處罰條例聲明異議
【裁判全文】
臺灣臺北地方法院交通事件裁定        98年度交聲字第2348號
原處分機關  交通部公路總局臺北區監理所
聲明異議人
即受處分人  甲○○
上列受處分人因違反道路交通管理處罰條例案件，對於交通部公
路總局臺北區監理所民國98年6 月18日所為之處分（原處分案號
：北監自裁字第裁40—1AD782791 號），聲明異議，本院裁定如
下：
    主  文
原處分撤銷。
甲○○不罰。
    理  由
一、按法院受理交通事件，準用刑事訴訟法之規定，道路交通管
    理處罰條例第89條前段定有明文，是最高法院76年台上字第
    4986號判例「認定犯罪事實所憑之證據，雖不以直接證據為
    限，間接證據亦包括在內，然而無論直接證據或間接證據，
    其為訴訟上之證明，須於通常一般之人均不致有所懷疑，而
    得確信其為真實之程度者，始得據為有罪之認定，倘其證明
    尚未達到此一程度，而有合理之懷疑存在而無從使事實審法
    院得有罪之確信時，即應由法院為諭知被告無罪之判決。」
    揆諸前開說明，法院於審理行為人違反道路交通管理處罰條
    例案件，當踐行完畢調查證據之程序後，為事實之認定時，
    如就原處分機關所認定之行為人違規之事實仍有合理之訴訟
    上懷疑，而無法確信行為人確有該當於道路交通管理處罰條
    例各該處罰條文之構成要件事實時，此際即應依訴訟上之待
    證事實「倘有懷疑，則從被告之利益作解釋」（in dubiopr
    o reo） 之證據法則，作對受處分人有利之認定。
二、原處分機關係以：受處分人即聲明異議人甲○○於民國98年
    6 月1 日上午10時24分許，將車號8696－FM號自用小客車停
    放於臺北市○○○路155 巷、畫有紅色實線路段，為臺北市
    停車管理工程處交通助理員呂憲銘認受處分人違反道路交通
    管理處罰條例第56條第1 項第1 款規定，以科學儀器拍照後
    掣單舉發，嗣受處分人於應到案日期前提出申訴，經原處分
    機關函請舉發單位調查結果，仍認受處分人有前開違規行為
    ，原處分機關乃依道路交通管理處罰條例第56條第1 項第1
    款規定，於98年6 月18日裁處受處分人罰鍰新臺幣（下同）
    9 百元。
三、受處分人就於前揭時地停放車號8696－FM號自用小客車等事
    實固坦承不諱，惟仍矢口否認有何違反道路交通管理處罰條
    例規定之行為，辯稱：該停車位置原雖係畫置紅線，但先前
    道路整修時已經改畫黑線，且曾有他人停於該車庫前致車輛
    無法出入，電請拖吊人員處理時，遭答覆此處為黑線區域、
    無法拖吊，故該停車位置標示不清導致民眾誤會等語置辯，
    經查：
  (一)本院依職權函臺北市停車管理工程處調取本件舉發違規照片
    ，顯示：受處分人車輛係停放之處所係路邊人行道旁，該人
    行道有明顯之路邊緣石，惟緣石旁有兩片路面階差連接斜片
    鐵板、並設有水溝蓋，而(1)路邊道路緣石正面、頂面繪製之
    實線係「黑色」、並非紅色，於路面緣石旁雖繪有紅色實現
    ，惟部分已模糊不清、線段甚至不相連接，(2)階差連接斜片
    鐵板、水溝蓋上均無任何、紅色或黑色線段，而由鐵板、水
    溝蓋旁的紅色線段至鐵板、水溝蓋時即中斷（鐵板下方並無
    任何紅色線段、水溝蓋之邊緣仍有紅色線段痕跡）可知，該
    鐵板、水溝蓋在紅色線段繪製時即已存在，然仍未於其上繪
    製紅色實線，故紅色實線中斷情形嚴重等情；此有臺北市停
    車管理工程處98年7 月23日北市停管字第09835005400 號函
    及附件現場舉發照片在卷可稽。
  (二)又：
    1.依據道路交通管理處罰條例第92條規定：「車輛分類、汽
      車牌照申領、異動、管理規定、汽車載重噸位、座位立位
      之核定、汽車檢驗項目、基準、檢驗週期規定、汽車駕駛
      人執照考驗、換發、證照效期與登記規定、車輛裝載、行
      駛規定、汽車設備變更規定、動力機械之範圍、駕駛資格
      與行駛規定、車輛行駛車道之劃分、行人通行、道路障礙
      及其他有關道路交通安全等事項之規則，由交通部會同內
      政部定之。」，授權後制訂道路交通標誌標線號誌設置規
      則，其中第6 條規定：「（第1 項）道路於開放通行之前
      ，應將必要之標誌、標線、號誌設置妥當。（第2 項）道
      路與交通狀況有便更時，應增置必要之標誌、標線、號誌
      ，並將不必要之標誌、標線、號誌同時清除」，另同規則
      第7 條第1 項亦規定：「標誌、標線、號誌應經常維護，
      保持清晰完整及有效性能。」，是據前開規定交通標誌、
      標號、號誌之設置目的，在於提供車輛駕駛人及行人有關
      道路路況之警告、禁制、指示等資訊，以便利行旅及促進
      交通安全，並為交通稽查人員執行違規取締任務之法令依
      據，如標誌、標線、號誌之設置模糊不清，致人民無所適
      從，若率爾將行政機關不確實之行政作為，歸責於受處分
      人，尚嫌嚴苛。而本件之紅色實線斷落情形嚴重、粗細不
      一、甚且模糊不清，佐之前揭說明，實難認令民眾一望即
      知認定該紅色標線係有效標線。
    2.而按「禁止臨時停車線，用以指示禁止臨時停車路段，以
      劃設於道路緣石正面或頂面為原則，無緣石之道路得標繪
      於路面上，距路面邊緣以30公分為度。」、「本標線為紅
      色實線，線寬除設於緣石，正面者以緣石高度為準外，其
      餘皆為10公分。」，道路交通標誌標線號誌設置規則第16
      9 條第1 項、第2 項分別定有明文。而因本件係有道路緣
      石之路段，惟該道路緣石之正面、定面繪製線段顏色為「
      黑色」，而路面邊緣30公分內之紅色線段卻又模糊不清，
      已如前述，令人無法分辨該究竟紅色、或黑色係屬有效有
      效標線。
    3.是本件紅色標線線段已易使一般人誤認，難認具有效性。
      則依據「倘有懷疑，則從被告之利益作解釋」之證據法則
      ，作對受處分人有利之認定，本件受處分人實有可能誤認
      該處係可供一般車輛停放之處所，受處分人辯稱尚非無據
      。
四、從而，原處分機關所認定受處分人有「在劃有紅線路段停車
    」行為，顯係以模糊不清之標示，苛責於受處分人，即難認
    為允當，應認受處分人之異議為有理由，自應由本院將原處
    分撤銷，改諭知受處分人不罰，以資適法。
據上論結，應依道路交通案件處理辦法第20條前段，裁定如主文
。
中    華    民    國    98    年    7     月    31    日
                  交通法庭    法  官  郭惠玲
以上正本證明與原本無異。
如不服本裁定應於送達後5 日內向本院提出抗告狀。
                              書記官  江虹儀
中    華    民    國    98    年    7     月    31    日


司法院資訊處製作；財團法人民間司法改革基金會備份。
